【裁判字號】    97,聲再,28
【裁判日期】    970229
【裁判案由】    聲請再審
【裁判全文】
臺灣高等法院高雄分院刑事裁定          97年度聲再字第28號
聲請人即
受判決人    甲○○
上列聲請人因聲請再審案件，對於本院96年度上易字第705 號中
華民國96年9 月6 日確定判決（臺灣高雄地方法院檢察署96年度
偵字第7939號），聲請再審，本院裁定如下：
    主  文
再審之聲請駁回。
    理  由
一、聲請意旨略以：受判決人於民國97年2 月14日在台灣高雄地
    方法院閱卷時發現高雄縣政府96年6 月15日府地籍字第0960
    132567號函及高雄縣岡山地政事務所96年6 月20日岡登駁字
    第000063號土地登記案件駁回通知書。上開新證據於原確定
    判決前已存在而為受判決人及法院所不知，此新證據已符合
    「嶄新性」要件。又岡山地政事務所人員之行政行為應參照
    行政程序法第四條規定「行政行為應受法律及一般法律原則
    之拘束」，該所受理之申請案件，只要涉及私權爭執者，應
    作出駁回處分並請身請人訴請司法機關裁判。經查該所測量
    人員明知系爭土地涉有私權爭執，於受理國有財產局之申請
    案，竟以權介入私權領域，作出准予複丈之決定，破壞法制
    之行政行為，顯係違法，其違法進行系爭土地測量，受判決
    人依法應阻卻違法，即無妨害公務罪責云云。
二、按因發見確實之新證據，足認受有罪判決之人應受無罪之判
    決者，得聲請再審，固為刑事訴訟法第420 條第1 項第6 款
    所明定。惟所謂發見新證據，係指該證據當時已經存在，為
    法院及當事人所不及知，不及調查斟酌，至其後始行發見，
    且就證據本身形式上觀察，固不以絕對不須經過調查程序為
    條件，但必須顯然可認為足以動搖原有罪確定判決，而為受
    判決人無罪、免訴、免刑或輕於原判決所認罪名之判決者為
    限。此受理聲請再審之最後事實審法院，應就聲請再審理由
    之所謂「新證據」，是否具備事實審判決前已經存在，為法
    院、當事人所不知，事後方行發見之「嶄新性」，及顯然可
    認足以動搖原有罪確定判決，應為無罪、免訴、免刑或輕於
    原判決罪名之「顯然性」二要件，加以審查，為判斷應否准
    予開始再審之準據，有最高法院85年度台抗字第308 號、77
    年度台上字第55號、78年度台抗字第145 號判決參照。準此
    ，倘該證據資料雖屬真實，惟縱予提出供法院審酌，在客觀
    上亦未必能據以動搖原確定判決之基礎或依其他證據資料所
    作事實之認定者，即非刑事訴訟法第420 條第1 項第6 款所
    稱之確實新證據。
三、本件原確定判決係以：再審聲請人甲○○於96年3 月9 日上
    午9 時許，在高雄縣橋頭鄉○○段534 號地號附近，因不滿
    岡山地政事務所人員執行測量其占有之未登記地號土地，其
    竟基於妨害公務之犯意，見該地政事務所人員賴科宏、鄭國
    明、徐博文等欲依地籍測量實施規則進行土地複丈測量工作
    時，竟動手掐住賴科宏胸前衣領，且將賴科宏推開，不讓賴
    科宏進行測量，復以手拉扯測量員鄭國明所使用之光波測距
    經緯儀，經在場人員制止後，甲○○又故意站在該測量儀器
    前面，以阻擋鄭國明等人執行測量工作，對於公務員依法執
    行職務時，施以強暴，阻止岡山地政事務所人員賴科宏等人
    進行測量，因認再審聲請甲○○對於公務員依法執行職務時
    ，施強暴，有再審聲請人甲○○所提出之確定判決在卷可憑
    （見本院卷第3-7 頁）。上開確定判決內認定再審聲請人甲
    ○○知悉鄭國明等係依法執行公務之理由係以：按申請複丈
    ，由土地所有權人或管理人向土地所在地登記機關為之；登
    記機關受理複丈申請案件，應予收件，經審查准予複丈者，
    隨即排定複丈日期、時間及會同地點，填發土地複丈定期通
    知書，交付申請人或代理人並通知關係人，地籍測量實施規
    則第205 條第1 項前段、第211 條第1 項前段分別訂有明文
    。觀此2 條項之規定，地政機關受理複丈申請並准予複丈時
    ，雖應通知申請人及關係人到場，然該受通知之人僅有在場
    之權利，尚無阻止地政機關人員進行測量之權利。岡山地政
    事務所依上開規定受理系爭土地複丈之申請，前往系爭土地
    進行測量，係屬依法執行職務之行為無疑，縱被告認為該受
    理申請案係有程序不備之瑕疵，然此或屬被告主觀認知，或
    屬事後得否依行政程序法等相關規定進行救濟之事項，非被
    告得徒憑己見，任意當場阻止賴科宏等公務員依法執行複丈
    測量之職務（見原確定判決理由(三)）。經查本件再審聲請人
    甲○○提出之高雄縣政府96年6 月15日府地籍字第09601325
    67號函及高雄縣岡山地政事務所96年6 月20日岡登駁字第00
    0063號土地登記案件駁回通知書，其內容均係有關財政部國
    有財產局申請土地所有權第一次登記遭駁回之事（見本院第
    8-9 頁），並無關土地測量。是再審聲請人所提上開函文，
    在客觀上顯不足以動搖原確定判決之基礎，依前揭說明，自
    非確實之新證據，應認為無再審理由。
四、據上論斷，應依刑事訴訟法第433 條第1 項、第434 條第1
    項，裁定如主文。
中    華    民    國    97    年    2     月    29    日
                  刑事第八庭    審判長法  官  李炫德
                                      法  官  李政庭
                                      法  官  陳志銘
以上正本證明與原本無異。
不得抗告。
中    華    民    國    97    年    2     月    29    日
                                      書記官  盧雅婷


司法院資訊處製作；財團法人民間司法改革基金會備份。
